【裁判字號】    98,上訴,706
【裁判日期】    980320
【裁判案由】    強盜等
【裁判全文】
臺灣高等法院刑事判決                 98年度上訴字第706號
上  訴  人
即  被  告  甲○○
                      號2樓(.
上  訴  人
即  被  告  丙○○
上列二人共同
選任辯護人  扶助律師 許朝昇律師
上列上訴人因強盜等案件，不服臺灣板橋地方法院96年度訴字第
4688號，中華民國97年12月18日第一審判決（起訴案號：臺灣板
橋地方法院檢察署96年度偵字第13703號），提起上訴，本院判
決如下：
    主  文
上訴駁回。
    事  實
一、甲○○前因竊盜案件，經原審於民國92年4月15日以92年度
    簡字第249號判處有期徒刑3月，並於92年5月17日確定，嗣
    於92年6月12日繳納易科之罰金而執行完畢。
二、甲○○復與丙○○共同基於意圖為自己不法所有之強盜犯意
    聯絡，於96年5月中旬某日凌晨2時許，在臺北縣土城市某大
    樓樓下，見丁○○、黃筱茜二人在上址欲上樓拜訪友人，深
    夜時分有機可趁，即藉故與丁○○、黃筱茜閒聊，並一同上
    樓，其後於樓梯間上樓過程中，甲○○即佯稱要下樓拿東西
    ，請丁○○、黃筱茜二人在樓梯間稍作等候。迨甲○○再返
    回後，其旋與丙○○分持不詳刀械，由甲○○持刀架住丁○○之脖子，丙○○則持刀架著黃筱茜，並以手勾住其脖子，
    以此強暴方式，至使丁○○、黃筱茜均不能抗拒，任由甲○○與丙○○將其等所有之包包各1只均取走（丁○○之包包
    內有其身分證、健保卡、駕照、行照、高晨峰健保卡、黃昭
    閔駕照各1張、現金新台幣【下同】4百元許、皮夾1只、手
    機1支、鑰匙等物；黃筱茜之包包內有其身分證、健保卡各1
    張、手機1支、化妝包1只及現金6百元許等物）。甲○○與
    丙○○得手後，旋即逃逸。
三、甲○○與丙○○，另行起意，共同基於意圖為自己不法所有
    之強盜犯意聯絡，且共同基於傷害之犯意聯絡，由甲○○先
    佯稱欲向乙○○借款9萬元，雙方並相約於96年6月6日晚上
    11時許在臺北縣板橋市○○路○段249號前見面，其後乙○○駕駛自小客車搭載其妻戊○○依約到達現場，甲○○亦騎
    乘機車搭載丙○○抵達，渠等二人隨即自該自小客車之後車
    門處進入該自小客車內。甲○○上車後即要求乙○○交付借
    款9萬元，乙○○則要甲○○簽發本票以求保障，然甲○○
    拒絕，旋即拿出其所有不具殺傷力之空氣槍1支（槍枝管制
    編號0000000000號）指向戊○○，恫稱：「把錢拿出來」；
    丙○○則持電擊棒1支電擊乙○○之脖子，致乙○○受有疑
    似頸部電燒傷、右臂擦挫傷等傷害（按：乙○○右臂受有擦
    挫傷，乃係因其遭電擊時，伸出右手臂撥開電擊棒所致），
    而以此強暴、脅迫方式，至使乙○○、戊○○均不能抗拒，
    任由甲○○將戊○○置於其膝蓋上皮包內之現金9萬元取走
    。甲○○與丙○○得手後，旋即共同騎乘上開機車逃逸。嗣
    於96年6月8日凌晨零時30分許，因另案在臺北縣板橋市○○
    路與民權路口即臺北縣政府警察局板橋分局門口前，為警逮
    捕甲○○，並至其於臺北縣板橋市○○路○段396號6樓C室
    之住處搜索，扣得上開九萬元、丁○○健保卡、汽車駕照、
    黃筱茜健保卡、高晨峰健保卡各1張及不具殺傷力之空氣槍1
    支等物。
四、案經丁○○、乙○○、戊○○分別訴由臺北縣政府警察局海
    山分局、中和分局報請臺灣板橋地方法院檢察署檢察官偵查
    起訴。
    理  由
一、證據能力：
（一）被告甲○○於原審稱：在警詢、偵查中會承認強盜乙○○
      ，是因為有三個警察打我，那三個警察就是幫我作筆錄的
      三個警察，他們拿乙○○的筆錄給我看，叫我要配合製作
      筆錄，就是要按照乙○○的筆錄去講。檢察官偵訊時是沒
      有強迫我，但當時我有使用K他命，我想趕快作完筆錄休
      息，所以才會承認強盜云云；被告丙○○於原審亦稱：我
      在96年8月27日製作警詢筆錄時，警察有打我，並拿甲○○及乙○○的筆錄給我看，叫我照唸，但我當時說我們是
      搶K他命。總共有三個警察，一個打筆錄，一個問我話，
      一個在旁邊看，就是在旁邊看的那個警察打我云云，而主
      張渠等遭受警方不法取供，上開筆錄無證據能力乙節。然
      查：觀諸臺灣臺北看守所新收被告內外傷紀錄表所載（
      偵字第13703號卷第261頁），被告甲○○於遭警逮捕當日
      即96年6月8日經法院裁定羈押而進入臺灣臺北看守所時，
      曾作內外傷（病）之檢查，而經檢查結果，僅其左手腕正
      面位置有多處疤痕，並患有C肝，此外即無任何內外傷之
      記載等情，則被告甲○○所稱其於當日遭警毆打云云，已
      乏依據。且證人即製作被告甲○○警詢筆錄之員警涂彬
      杰、李國梁於原審均證稱：於逮捕被告甲○○之過程中及
      嗣後製作筆錄之前及製作筆錄當時，其等及其他員警同事
      並無毆打或要求被告甲○○按照乙○○筆錄內容陳述等不
      法取供之情形，被告甲○○係出於自由意志陳述等語（原
      審卷第71-72頁，77-78頁）；證人即製作被告丙○○96年
      8月27日警詢筆錄之員警廖武郎、鄭德威於原審均證稱：
      製作被告丙○○警詢筆錄之前及製作當時，其等及其他員
      警同事並無毆打或要求被告丙○○按照乙○○、甲○○筆
      錄內容陳述等不法取供之情形，被告丙○○係出於自由意
      志陳述等語（原審卷第80-81頁，83-84頁），參酌：被
      告二人雖一再陳稱警方要求渠等按照乙○○之筆錄陳述云
      云，然被害人乙○○於警詢係指稱遭被告二人強盜現金9
      萬元，而非K他命，而被告二人於警詢並未承認強盜現金9
      萬元，而僅承認渠等所強盜或搶奪之物係K他命等情，倘
      果遭警方強逼按照乙○○之筆錄陳述，則其等警詢筆錄有
      關強盜之物，豈會與被害人所述不同？是被告二人此部份
      所辯，有違情理，不足採信。此外，被告丙○○雖陳稱警
      方於96年8月27日強迫其按照乙○○之筆錄陳述云云，然
      被告丙○○於該日警詢中所述內容乃係關於強盜丁○○、
      黃筱茜及被告甲○○向謝智詠恐嚇取財部分，並未提及其
      與被告甲○○強盜乙○○、戊○○之部分，顯見該日警詢
      時並未詢及有關強盜乙○○、戊○○之部分，則警方又如
      何會要求被告丙○○按照乙○○之筆錄陳述？至被告甲○○於偵查中所供乃係出於自由意志，此為其所是認，雖
      又稱：因施用K他命之後想要休息，始如此供述云云。然
      果需休息，大可向檢察官陳明，於今法制，檢察官自不會
      疲勞訊問；何況，強盜犯行乃重罪，此為人盡皆知之事，
      豈有胡亂承認之理，是被告甲○○此部份所辯，不足採信
      。綜上，被告二人此部份所辯，均不足採，上開筆錄均有
      證據能力。
（二）辯護人辯稱：被害人警詢指認時，警方係以照片而非真人
      供指認，與最高法院95年台上字第3954號判決意旨不合，
      無證據能力乙節，惟上開最高法院判決意旨係：不得以單
      一人選或單一照片，或陳舊照片供指認，以免有誘導或誤
      認之嫌，而本件警方所提供之照片有六張（偵字第22848
      號卷第33，41頁），且均非模糊不清之陳年舊照，自無誘
      導或誤認可能，與上開判決意旨不同，不能攀引適用，此
      部分所辯，尚有誤會。
（三）被告二人及辯護人辯稱：被告甲○○（對被告丙○○而言
      ）、被告丙○○（對被告甲○○而言）、證人丁○○、黃
      筱茜、乙○○、戊○○於警詢陳述，係屬傳聞證據，均無
      證據能力乙節，有關被告二人於本院互為證人，賦予彼
      此詰問權，並引其等之警詢筆錄，為交互詰問內容（本院
      卷第84頁背面至85頁），則該筆錄自屬本院上開筆錄之ㄧ
      部分，自有證據能力。證人黃筱茜、乙○○、戊○○於
      原審，亦到庭作證，賦予被告及辯護人詰問權，並引其等
      警詢筆錄為詰問內容（原審卷第114、118、123頁），自
      屬原審上開筆錄之ㄧ部分，而有證據能力。被告及辯護人
      關於上開部分所辯，尚不可採。至於證人丁○○於
      警詢所述，確屬被告以外之人於審判外之陳述，復查無該
      警詢陳述，有何傳聞例外規定可資適用，難認有證據能力
      ，被告及辯護人此部份所辯，尚非無據。
（四）內政部警政署刑事警察局96年7月12日刑鑑字第096009262
      8號槍彈鑑定書所示鑑定意見（偵字第一卷第126至128頁
      ），係該局依檢察機關概括授權執行鑑定職務所出具之書
      面鑑定報告，依刑事訴訟法第159條第1項及同法第208條
      第1項準用同法第206條第1項之規定，屬於傳聞法則之例
      外，自得作為證據。另其他後引證據，被告及辯護人均未
      爭執其證據能力，且觀其製作取得之情形，並無違法或不
      當之狀況，依刑事訴訟法第159條之5規定，均有證據能力
      ，合予敘明。
二、訊據上訴人即被告甲○○、丙○○二人固不諱言：於前揭時
    地確有一同進入乙○○所駕自小客車內，當時車內尚有戊○○，及警方於被告甲○○前揭住處搜索，扣得上開證件及槍
    枝等情，惟均否認有何強盜等犯行。被告甲○○辯稱：不認
    識丁○○、黃筱茜，也沒有和她們講過話，她們證件我是在
    96年5月底在網路上收購的，因為我之前在盜辦信用卡會用
    到證件，我不知道她們二人為何會指稱我強盜她們。我承認
    有去搶乙○○的K他命100公克，但並沒有搶現金9萬元，當
    天我也沒有帶電擊棒、道具槍等東西去。我是要向乙○○買
    K他命，丙○○有和我一起去，我們在車上試藥，K他命在我
    手上，我就將K他命搶走，乙○○沒有攔我，我不知道為何
    他會受傷，我不承認我有傷害他云云；被告丙○○辯稱：否
    認有強盜丁○○、黃筱茜二人，我不認識她們，也沒有和她
    們說過話，在甲○○處查獲的東西與我無關，不知道甲○○
    為何有她們的證件。也否認強盜乙○○，當天我確實有和甲○○一起上乙○○的車子，甲○○跟我說他是要去找朋友，
    叫我騎機車載他一起去。後來我就和甲○○一起上乙○○的
    車子，之後乙○○就拿K他命給甲○○，請甲○○試用一下
    。戊○○本來也在車上，後來就先下車，甲○○就叫我先去
    騎機車，我就先過去騎機車。不知為何甲○○就跑過來，叫
    我趕快載他騎走，我是事後才知道他搶乙○○的K他命。當
    天我沒有帶電擊棒過去，我不知道為何乙○○會受傷，我否
    認有傷害他云云。經查：
（甲）被告二人強盜丁○○、黃筱茜部分：
（一）有關被告二人於前揭時地有持刀強盜丁○○、黃筱茜上開
      財物等情，業據被告丙○○於警詢時供承不諱（偵字第22
      848號卷第24、25頁），核與證人即告訴人丁○○於偵訊
      證述（偵字第12703號卷第249、250頁）；證人即被害人
      黃筱茜於警詢、偵訊證述相符（偵字第22848號卷第30-32
      頁，偵字第13703號卷第250-251頁），且警方搜索被告甲○○，扣得丁○○健保卡、汽車駕照、黃筱茜健保卡、高
      晨峰健保卡各1張等物，有搜索扣押筆錄、扣押物品目錄
      表及贓物認領保管單在卷可佐（偵字第13703號卷第18至
      23頁、偵字第22848號卷第34、38頁），此部份事實，堪
      予認定。至於被告二人所持刀械，未經扣案，且被告丙○○於警詢稱係美工刀，然與被害人黃筱茜所稱西瓜刀（偵
      字第22848號卷第30頁）不符，而被告等事後亦否認之，
      自難採信。再被害人丁○○於偵訊稱：被告拿約我食指長
      度的小刀等語（偵字第13703號卷第250頁）；被害人黃筱
      茜於原審稱：不是美工刀，刀子寬度像我手掌寬，不知叫
      什麼刀等語（原審卷第114頁），雖不能確定其名稱，然
      足認是刀械無訛，合與敘明。
（二）被告甲○○於原審辯稱：丁○○、黃筱茜之證件係在網路
      上所購買云云，然於其警詢、偵訊或稱：證件是我在桃園
      獅子王舞廳撿來的云云（偵字第13703號卷第13頁，135頁
      ）、或於偵訊稱：前揭證件是丙○○放在保險箱裡面的云
      云（同上偵卷第227頁），前後不一，不能輕信。再者，
      果如被告甲○○於原審所稱：是以3千5百元在網路上買黃
      筱茜的健保卡，還有1張身分證及1張駕照，我的印象中當
      天就是買這3張云云（原審卷第117頁），則至多僅有其所
      購買之黃筱茜健保卡、身分證及駕照等在其掌握中，何以
      警方尚在其住處扣得被害人丁○○之友人高晨峰之健保卡
      ？被告對此亦不能自圓其說，足認所辯不可採。
（三）被告丙○○辯稱：未參與此部份強盜乙節：然其於警詢業
      已坦承不諱（偵字第22848號卷第24-25頁），核與被害人
      所指遇害情形，大致相符，已如前述，自堪採信。是其後
      改口否認，不能輕信。何況，被告丙○○於警詢稱：被告
      甲○○於強盜之前，有請丁○○、黃筱茜二人喝飲料乙節
      （偵字第22848號卷第25頁），而參酌證人黃筱茜、丁○○於警詢、偵查中並未提及此一情節，嗣證人黃筱茜於原
      審經檢察官詰問：強盜之人於強盜前有無請其與丁○○二
      人喝飲料，證人黃筱茜回復記憶而答稱「有」等語（原審
      卷第115頁），顯見若非確有其事，則被告廖志偉如何能
      於警詢即陳述之？由此，益足認其確有參與，所辯不足採
      信。
（四）辯護人辯稱：證人丁○○、黃筱茜所述關於被告二人之強
      盜情節，或在關於被告二人所持刀械之描述等節有所出入
      ，另證人黃筱茜於原審已不能指證被告等，足認其等證詞
      不可採乙節，有關證人丁○○、黃筱茜所證述案發當日被
      告等如何與其等接觸、講話，之後其等如何遭被告二人持
      刀強盜之基本過程、事實，並無二致。而被告二人持刀強
      盜，事出突然，被害人受有驚嚇，自屬常情，於此情狀，
      未能冷靜觀察或注意被告二人持刀強盜之相關細節，或彼
      此觀察、注意之點不同，而有些微出入，並不違常情，不
      能因此情，即逕予全盤否定其等所證之可信性。至於證人
      黃筱茜於原審未能指證被告等人，然其稱：因為這件事我
      去看精神科。我不是很確定是否庭上二名被告，因時間經
      過很久了，且我看精神科一陣子等語（原審卷第113頁，
      第114頁），衡情，其於原審作證距案發已一年四月，而
      人之記憶隨時間消逝，且其又罹疾病，則證人黃筱茜於原
      審不能指證被告等乙節，自不能採為有利被告之證據。至
      於辯護人指證人黃筱茜有精神疾病，故所指不可採乙節，
      然不能因罹有精神疾病者，就其所述均認不可採，蓋若病
      未發作，應與常人無異，且無證據證明其於警詢、偵訊及
      原審作證時，有何發病狀況，何況，其所述又與上開證據
      相符，自堪採信，此部份所辯，尚有誤會。
綜上，被告二人所辯不足採，此部份犯行，堪予認定。
（乙）被告等強盜戊○○及傷害乙○○部分：
（一）有關被告甲○○以其所有不具殺傷力之空氣槍1支指向戊○○，恫稱：「把錢拿出來」；丙○○則持電擊棒1支電
      擊乙○○之脖子，致乙○○受有疑似頸部電燒傷、右臂擦
      挫傷等傷害，以此強暴、脅迫方式，至使乙○○、戊○○
      均不能抗拒，任由甲○○將戊○○置於其膝蓋上皮包內之
      現金9萬元取走等情。業據：被告甲○○於96年6月8日
      警詢、同日檢察官偵訊及同日移送原審訊問是否准予羈押
      時均供稱：我事先以電話和乙○○約好購買約100公克的K
      他命，當時我是在乙○○的車上試K他命，但因K他命的品
      質不良，才出此下策。由我拿槍指著戊○○嚇她，丙○○
      就拿電擊棒電乙○○的脖子，然後我們搶走，並騎當初騎
      來的機車逃走等語（偵字第13703號卷第11、12、90、91
      頁、原審聲羈卷第4頁）；被告丙○○於96年6月12日警
      詢稱：我和甲○○上了乙○○的車子，甲○○先稱要試貨
      ，抽完K他命後，甲○○在閒聊中用腳踢了一下我暗示我
      ，我便拿出預藏的電擊棒，電擊乙○○的脖子，其間甲○○也拿出鋼珠槍嚇他們，之後我們駕原來的機車逃走，回
      到甲○○租屋處，將上開槍枝及搶得等物放入甲○○租屋
      處的保險箱內等語（同上偵卷第95頁）。核與證人乙○○、戊○○於偵查及原審證述相符（同上偵卷第110至112
      頁、原審卷第118-126頁）。而觀諸證人乙○○受有「
      疑似頸部電燒傷、右臂擦挫傷」等傷勢，此有財團法人振
      興復健醫學中心96年6月7日出具之診斷證明書1紙附卷可
      稽（偵字第13703號卷第58頁），核與被告乙○○指訴遭
      被告丙○○持電擊棒電傷脖子，且因其出手撥開電擊棒，
      右手臂亦因此受傷之傷勢大致吻合，益徵證人乙○○、戊○○二人所證乙節，有證據可佐，此外，復有上開槍枝扣
      案可參，此部份事實，堪予認定。
（二）被告等辯稱：所搶者，係K他命，而非現金9萬元云云。然
      警方自被告甲○○前揭住處扣得之K他命，毛重僅42.09
      公克，有搜索扣押筆錄、扣押物品目錄表在卷可參（偵卷
      第13703號卷第18-21頁），顯與渠等所指搶得之100公克K
      他命相去甚遠。雖被告甲○○於警詢稱：前揭K他命有些
      分送朋友，有些自己吸食云云，但本件自案發迄警方查獲
      為止，不到2日，如何能消耗50餘公克K他命？所辯有違常
      情，難予採信。而警方於本件案發後之第三日即96年6
      月8日至被告甲○○前揭住處搜索時，確扣得現金9萬元，
      有搜索扣押筆錄、扣押物品目錄表及板橋地檢署贓證物款
      收據各1份在卷可參（偵卷第13703號卷第18-21，244頁背
      面），足認被害人所指是有依據。再觀諸被告甲○○於
      警詢稱：我保險箱原本有10幾萬，昨天（即96年6月7日）
      我還拿1萬多元去買金飾，所以跟乙○○所稱遭強盜之金
      額是不相符的云云；然於偵訊則稱：扣案的9萬元是案發
      前二天我湊出來的，我前二天原本要向乙○○購買200公
      克的K他命，但他只拿出40公克，他有看到我拿出12萬元
      現金，我向他買40公克花了3萬2千元，所以身上剩9萬元
      云云（同上偵卷第132、133頁），於本院則稱：向張家豪
      借10萬元，連同我自己的錢，共有13萬6千元等語（本院
      卷第73頁背面），前後不一，不能輕信。何況，被告甲○○於偵訊稱：我在工地工作，月收入不一定，一天1千8百
      元，是算天的等語（偵字第13703號卷第133頁），可知其
      經濟狀況非佳，縱有施用K他命之毒癮需求，衡情，豈會
      向他人借貸鉅款，一次購買高達12萬元之K他命？所辯不
      符常情。而該扣案金額復與被害人強盜之9萬元相符，堪
      認被告二人確係強盜該扣案9萬元，而非強盜K他命。此部
      份所辯，不足採信。
（三）被告甲○○及辯護人辯稱：乙○○於偵訊稱九萬元是其結
      婚禮金所剩，存放在中國信託天母分行，於案發前提領云
      云，然其存款明細，並無提款九萬元，足認指訴不實乙節
      ，然證人乙○○其於偵訊稱：九萬元是我結婚禮金剩的，
      存放在天母中國信託。總共提領幾次，我忘記了等語（偵
      字第13703號卷第145-146頁），並非謂其一次提領九萬元
      ，而中國信託公司檢送之乙○○於該公司帳戶歷史交易查
      詢資料所示：於96年4月26日，有十七萬餘元，其後並多
      次提領等情（同上卷第155-156頁），是已證明其資金來
      源，此部份所辯，即不可採。
（四）至於證人即被告丙○○之姊詹慧玲於原審證稱：在96年年
      中時曾向乙○○買過一次K他命云云（原審卷第128頁）；
      證人即被告甲○○之友人謝幃翔於原審證稱：在96年4月
      時，甲○○麻煩我載他去西門町，到西門町之後，乙○○
      有開車來，甲○○就上乙○○的車，之後我跟在後面不到
      一個紅綠燈，甲○○就下車了，後來我就送甲○○回家，
      我沒有看到他們二人在車上做什麼，但事後甲○○才跟我
      說他上乙○○的車子是要跟他買K他命云云（同上卷第130
      -131頁）。姑不論，上開證人分別與被告丙○○、甲○○
      有姊弟、朋友關係，其等不無立場，已難期公允，所述實
      難遽信。況縱認有其事，與本件被告等強盜事實，亦無何
      關聯性，不足採為有利被告之依據。
（五）辯護人辯稱：被告甲○○能明確指稱扣案九萬元，有三張
      二千元大鈔，足認係被告借貸而來乙節，然查：被告甲○○強盜得手該筆款項，距其案發遭逮捕並扣得款項間，已
      有三天，則其對強盜所得款項之構成，自屬清晰，無從以
      之為有利被告等之依據。何況，被告甲○○亦辯稱：扣案
      玖萬元是我與張家豪去超商提款機提領云云（本院卷第73
      頁背面），既係提款機提領，當僅提供千元鈔，如何會有
      二千元鈔？可見，扣案鈔票縱有貳仟元鈔，無非被告得手
      後之處分，不能據為被告等有利之證明。此部份所辯，亦
      不足採。
（六）被告甲○○及辯護人辯稱：被告等所為至多僅係恐嚇或搶
      奪，並非強盜乙節，經查：被告二人分別持刀架住丁○○
      、黃筱茜二人之脖子，被告丙○○並以手勾住被告黃筱茜
      之脖子；又被告甲○○持槍向戊○○恫稱「把錢拿出來」
      等語，且被告丙○○則以電擊棒電擊乙○○之脖子，致乙○○受有傷害，被告二人所為，於客觀上，自屬以強暴、
      脅迫使人不能抗拒。又按刑法所謂兇器，其種類並無限制
      ，凡客觀上足對人之生命、身體、安全構成威脅，具危險
      性之物品均屬之。被告二人所攜帶之前揭刀械、電擊棒衡
      情當屬兇器；而被告甲○○所攜帶之前揭槍枝（空氣槍）
      固不具殺傷力，有內政部警政署刑事警察局96年7月12日
      刑鑑字第096009628號槍彈鑑定書1份在卷可參（偵卷第12
      6至128頁），然該槍枝係屬空氣槍，且乃屬金屬製品，材
      質自屬堅硬，且具有一定之大小、重量，非屬微小而不足
      以行兇之物，客觀上顯然對人之生命、身體、安全構成威
      脅，具有危險性，自屬兇器。辯護人所辯，尚有誤會。
（七）被告甲○○聲請傳喚張家豪，及調閱板橋市○○○路7-11
      提款機錄影帶，驗扣案九萬元上之指紋，足證確是被告乙
      節，然未提供張家豪住址，即無從傳喚，而案發迄今已一
      年八月，已逾錄影保存期限六月，亦無從調查。而被告甲○○既強盜得手該錢款，則其上有其指紋，乃事理之常，
      自無從據為其有利之認定，是此部份亦無調查必要，附此
      敘明。
綜上，被告二人所辯，不足採信，事證明確，被告二人此部分之
犯行應堪認定。
三、核被告二人先後二次所為，均係犯刑法第328條所規定之強
    盜罪，復有刑法第321條第1項第3款攜帶兇器之情形，而均
    該當刑法第330條第1項之攜帶兇器強盜罪。被告等傷害乙○○部分，則均係犯刑法第277條第1項傷害罪。至公訴意旨
    雖認被告二人強盜致乙○○受傷，為強暴行為之當然結果，
    不另論罪云云。然按犯強盜罪，於實施強暴行為之過程中，
    如別無傷害之故意，僅因拉扯致被害人受有傷害，乃施強暴
    之當然結果，固不另論傷害罪；然因強盜罪非以傷害人之身
    體為當然之手段，若具有傷害犯意且發生傷害之結果，自應
    另負傷害罪責（最高法院91年度台上字第1441號判決意旨參
    照）。被告丙○○既係蓄意持電擊棒電傷乙○○，自係具有
    傷害犯意且發生傷害之結果，依法自應論以傷害罪，公訴意
    旨認毋庸另論，尚有誤會；而起訴書載有此部分傷害事實，
    且經被害人乙○○提起告訴，當已在起訴之範圍內，本院自
    得併予審究。被告二人就上開犯行，有犯意聯絡及行為分
    擔，均為共同正犯。被告二人以一強盜行為，同時強盜丁○○、黃筱茜之財物，侵害二財產法益，為想像競合犯，依
    刑法第55條規定，各應從一重處斷。又被告二人同時強盜戊○○及傷害乙○○，亦為想像競合犯，依刑法第55條規定，
    亦各應從一重之攜帶兇器強盜罪處斷。被告二人所犯二次
    攜帶兇器強盜罪間，犯意各別，且係分別所為，均應分論併
    罰。被告甲○○前有如犯罪事實欄所載之論罪科刑及執行
    完畢之紀錄，有本院被告前案紀錄表1份在卷可按，其受有
    期徒刑執行完畢，於5年以內故意再犯本件最重本刑為有期
    徒刑以上之罪，均為累犯，應依刑法第47條第1項規定，分
    別加重其刑。
四、原審以事證明確，適用刑事訴訟法第299條第1項前段，刑法
    、第28條、第330條第1項、第277條第1項、第55條、第51條
    第5款、第47條第1項、第38條第1項第2款，並審酌被告二人
    均屬青壯，本應依循正軌賺取財物，竟攜帶兇器先後二次強
    盜財物，並對告訴人乙○○施以積極性之電擊傷害，業已嚴
    重破壞社會治安，危及各該被害人人身安全及侵害財產權益
    至鉅，更造成各該被害人之心理負面陰影（此觀諸證人黃筱
    茜因此事之發生尚須至精神科就診即明），是被告二人惡行
    均屬非輕，且犯後否認，及被告二人強盜前揭財物未久，即
    經警查獲，並扣得前揭丁○○、黃筱茜等人之證件，及前揭
    9萬元現金，所造成之損害已稍有減輕，並被告二人之犯罪
    動機、手段、智識程度非高及家庭經濟狀況均非佳等一切情
    狀，分別量處被告甲○○各有期徒刑八年，被告丙○○各有
    期徒刑七年六月，並分別定應執行刑。且說明扣案不具殺傷
    力之前揭空氣槍1支，係供被告二人強盜戊○○所持有之現
    金9萬元所用，且係被告甲○○所有，此經被告甲○○於偵
    查中供明在卷，應依刑法第38條第1項第2款，宣告沒收。至
    扣案之丁○○、黃筱茜等人證件，均非被告二人所有，自不
    得併予宣告沒收；而被告二人雖另持前揭刀械、電擊棒強盜
    ，然該等物品均未扣案，且去向不明，為免本件將來確定後
    執行上之困擾，爰均不予宣告沒收。認事用法，並無不當（
    原審有關證據能力之論述方法，與本院雖稍有出入，然於本
    件犯罪構成要件、量刑等，均不生影響，尚不生撤銷問題，
    合予敘明），被告等上訴，猶否認犯行，為無理由，應予駁
    回。
據上論斷，應依刑事訴訟法第368條，判決如主文。
本案經檢察官張啟彬到庭執行職務。
中    華    民    國    98    年    3     月    20    日
                  刑事第十八庭審判長法  官  吳鴻章
                                    法  官  陳健順
                                    法  官  周政達
以上正本證明與原本無異。
如不服本判決，應於收受送達後10日內向本院提出上訴書狀，其
未敘述上訴之理由者並得於提起上訴後10日內向本院補提理由書
（均須按他造當事人之人數附繕本）「切勿逕送上級法院」。
                                    書記官  廖純瑜
中    華    民    國    98    年    3     月    20    日
附錄：本案論罪科刑法條全文
刑法第330條
犯強盜罪而有第321條第1項各款情形之一者，處7年以上有期徒
刑。


司法院資訊處製作；財團法人民間司法改革基金會備份。
